【裁判字號】    98,訴,1692
【裁判日期】    990225
【裁判案由】    強盜
【裁判全文】
臺灣高雄地方法院刑事判決              98年度訴字第1692號
公  訴  人  臺灣高雄地方法院檢察署檢察官
被      告  甲○○
指定辯護人  本院公設辯護人蘇鴻吉
上列被告因強盜案件，經檢察官提起公訴（98年度偵字第35201
號），本院判決如下：
    主  文
甲○○犯攜帶兇器強盜罪，累犯，處有期徒刑玖年。扣案之匕首
壹把，沒收。
    事  實
一、甲○○前於民國83年間因強盜等案件，經本院以83年訴字第
    526 號判處有期徒刑5 年10月，嗣其提起上訴，經臺灣高等
    法院高雄分院（下稱高雄高分院）以83年度上訴字第2048號
    判處應執行有期徒刑5 年6 月，並經最高法院以83年度台上
    字第6097號駁回上訴確定；又因強盜及妨害風化等案件，經
    臺灣新竹地方法院以84年度訴字第211 號分別判處有期徒刑
    5 年3 月、1 年6 月，應執行有期徒刑6 年2 月確定，與前
    開應執行刑5 年6 月接續執行，於89年8 月11日縮短刑期假
    釋出監並付保護管束，嗣於上開假釋期間，再犯恐嚇、傷害
    、公共危險等案件，經高雄高分院以90年度上訴字第915 號
    分別判處有期徒刑1 年10月、4 月、4 月，應執行有期徒刑
    2 年2 月確定，並以96年度聲減字第302 號將傷害及公共危
    險部分各減刑為有期徒刑2 月，及就該三罪定應執行刑為有
    期徒刑2 年，與前開假釋撤銷後之殘刑5 年7 月30日接續執
    行，於97年5 月19日縮短刑期假釋出監並付保護管束，甫於
    97年11月23日因保護管束期滿，假釋未經撤銷執行完畢。
二、詎甲○○猶不知悔改，竟因酗酒缺錢花用，即意圖為自己不
    法之所有，於98年11月27日凌晨0 時40分許，攜帶其所有且
    客觀上對人之生命、身體、安全具有危險性而足供兇器使用
    之匕首1 把（非屬槍砲彈藥刀械管制條例列管之刀械），在
    高雄縣林園鄉○○路與沿海路口，隨機招停乙○○所駕駛車
    號645-XP號（起訴書誤載為645-XO號）營業用小客車，乘坐
    於該車後座，佯裝欲前往高雄市六合夜市，途中又要求乙○
    ○折返林園地區，嗣於同日凌晨1 時許，行經高雄縣林園鄉
    ○○○路80巷巷口時，甲○○即自後座以右手持上開預藏之
    匕首抵住乙○○頸部，並恫稱：「你今天比較倒楣載到我，
    把錢拿出來！」等語，以此強暴之方式至使乙○○達不能抗
    拒之程度，乙○○因恐遭其殺害，而自上衣口袋內取出新臺
    幣（下同）4,500 元交與甲○○，甲○○得手後旋即下車徒
    步逃逸，並持上開贓款喝酒花費用罄。嗣經乙○○報警處理
    ，經警方調閱轄區內治安顧慮人口照片供乙○○指認後，於
    同日上午5 時許，至甲○○高雄縣林園鄉○○○路83號住處
    查訪，經其同意執行搜索，當場扣得其所有之上開匕首1 把
    、當日穿著之短褲1 件及門號0000000000號行動電話1 支，
    始悉上情。
三、案經高雄縣政府警察局林園分局報告臺灣高雄地方法院檢察
    署檢察官偵查起訴。
    理  由
一、按被告以外之人於審判外之陳述，雖不符刑事訴訟法第159
    條之1 至第159 條之4 之規定，而經當事人於審判程序同意
    作為證據，法院審酌該言詞陳述或書面陳述作成時之情況，
    認為適當者，亦得為證據；又當事人、代理人或辯護人於法
    院調查證據時，知有第159 條第1 項不得為證據之情形，而
    未於言詞辯論終結前聲明異議者，視為有前項之同意，刑事
    訴訟法第159 條第1 項、第159 條之5 分別定有明文。查本
    判決所引用其他各項證據（含傳聞證據、非傳聞證據及符合
    法定傳聞法則例外之證據）之證據能力，檢察官、被告甲○
    ○及辯護人於本院審判程序時，均表示無意見，並同意引為
    證據，且於本院言詞辯論終結前，對於卷附具有傳聞證據性
    質之證據，既均已知其情，卻未聲明異議，本院認該具有傳
    聞證據性質之證據，亦無任何違法取證之不適當情形，以之
    作為證據使用係屬適當，自均具有證據能力。
二、上揭犯罪事實業據被告坦承不諱，核與證人即被害人乙○○
    於警詢時及偵查中證述之情節相符（見警卷第8 至11頁），
    並有高雄縣政府警察局林園分局98年11月27日搜索、扣押筆
    錄1 份及蒐證照片8 張在卷可稽（見警卷第16至19、24至27
    頁、偵卷第24至26頁），及扣案之匕首1 把可資佐證，足認
    被告之任意性自白與事實相符，得為認定犯罪之依據。從而
    ，本件事證明確，被告上開犯行堪以認定，應依法論罪科刑
    。
三、論罪科刑：
  (一)按強盜罪所施用之強暴、脅迫手段，祗須足以壓抑被害人之
    抗拒，使其喪失意思自由為已足，縱令被害人無實際抗拒行
    為，仍於強盜罪之成立，不生影響（最高法院91年度台上字
    第7381號判決意旨參照）。查本件被告為42歲之成年男子，
    正值壯年，佯裝乘客搭乘上開營業用小客車，並持上開匕首
    ，自被害人身後抵住其頸部，並恫稱：「你今天比較倒楣載
    到我，把錢拿出來！」等語，而證人即被害人乙○○因恐遭
    被告殺害，不敢亂動，只得交付4,500 元與被告一節，亦據
    其證述明確（見警卷第9 頁），足見被告確係直接對於被害
    人之身體施以暴力，而以此強暴方式壓制被害人之行動自由
    無疑；又人體頸部內有頸動脈、氣管等重要器官，乃人體較
    為脆弱之處，倘經鋒利之刀刃割傷，極易造成大量出血，而
    有導致生命危險之虞，是衡情一般人若遭人以鋒利刀刃架在
    頸部，往往因害怕傷及生命，而陷於無法抵抗之程度；再者
    ，依案發時上開營業用小客車內相關位置，被害人在駕駛座
    遭被告由後方持刀抵住頸部，車內空間狹窄，被害人無處可
    逃，且其與被告間有駕駛座之座椅相隔，亦無從轉身反擊，
    凡此均足徵被告上開強暴行為，已使被害人身體及自由意思
    已達不能抗拒之程度至為灼然。次按刑法第321 條第1 項第
    3 款所謂之兇器，其種類並無限制，凡客觀上足對人之生命
    、身體、安全構成威脅，具有危險性之兇器均屬之，最高法
    院79年台上字第5253號判例意旨可資參照。查本件被告持以
    犯案之匕首1 把，刀刃係質地堅硬之金屬材質一節，有該匕
    首之照片附卷可憑（見警卷第24頁），且該匕首刀刃長16公
    分，刀柄長11公分，刀刃單面開鋒，此有高雄縣政府警察局
    99年1 月5 日高縣警保民字第0990070141號函暨檢附之刀械
    鑑驗紀錄表1 份附卷可稽（見本院卷第46至47頁背面），是
    該把匕首在客觀上顯然均足以對人之生命、身體、安全構成
    威脅，具有危險性，核屬刑法第321 條第1 項第3 款所稱之
    兇器無疑。
  (二)核被告所為，係犯刑法第330 條第1 項之攜帶兇器強盜罪。
    按強盜罪以強暴、脅迫等方法，至使不能抗拒為構成要件之
    一，當然含有妨害被害人自由之性質，故犯強盜罪而有妨害
    被害人之自由時，是否另論以妨害自由罪名，應就行為人之
    全部犯罪行為實施過程加以觀察，若強盜犯行業已著手實施
    ，則所為強暴、脅迫等非法方法剝奪被害人行動自由行為，
    應包括在強盜行為之內，無另行成立刑法第302 條第1 項之
    妨害自由罪之餘地（最高法院92年度台上字第2184號判決意
    旨參照），查被告以右手持匕首抵住被害人頸部，使被害人
    不能抵抗，其壓制被害人之行動自由之行為，係被告實施強
    盜行為之手段，揆諸上揭判決意旨，自應包括在強盜行為內
    ，不另論以刑法第302 條第1 項之剝奪他人行動自由罪，附
    此敘明。又扣案之匕首1 把，經本院依職權送往高雄縣政府
    警察局鑑定結果，為刀刃單面開鋒，並無對稱，依槍砲彈藥
    刀械管制條例圖例式、內政部警政署頒訂管制刀械圖例說明
    及內政部公告，非屬槍砲彈藥刀械管制條例列制之刀械，此
    有上開刀械鑑驗紀錄表在卷可稽，附此敘明。被告有如事實
    欄所載受有期徒刑執行完畢之事實，有臺灣高等法院被告前
    案紀錄表在卷可稽，其受徒刑之執行完畢，5 年內故意再犯
    本件有期徒刑以上之罪，為累犯，應依刑法第47條第1 項規
    定加重其刑。
  (三)爰審酌被告正值壯年，不思以正當途徑獲取金錢，已有如事
    實欄所載強盜及恐嚇取財等前科，素行不佳，有上開臺灣高
    等法院被告前案紀錄表可參，竟猶因缺錢喝酒，為圖一己私
    欲，即利用深夜佯裝乘客隨機招停營業用小客車，降低被害
    人之防備，進而持預藏之匕首抵住被害人頸部實施本件強盜
    犯行，嚴重危害社會治安，對被害人造成精神上之恐懼非輕
    ，行為惡劣，顯無悔改之意，且迄今尚未與被害人達成和解
    ，未能賠償被害人之損害，實屬不該，惟念及其於本院審理
    時尚能坦承犯行，態度尚可，且未對被害人造成傷害，所強
    取之款項僅4,500 元，金額非鉅，並考量本件犯罪情節暨其
    犯罪之動機、目的、手段、智識程度、生活狀況及檢察官具
    體求處有期徒刑9 年等一切情狀，量處如主文所示之刑，以
    示懲儆。扣案之匕首1 把，為被告所有，用以實施本件強盜
    犯行之物，業經被告供明在卷（見本院卷第16頁），應依刑
    法第38條第1 項第2 款規定宣告沒收；至扣案之短褲1 件及
    門號0000000000號行動電話1 支，雖均為被告所有，然該短
    褲1 件，應僅係被告一般平常穿著，非專供本件犯罪所用之
    物，並無掩飾犯罪目的，上開行動電話亦無證據證明與本件
    犯行有直接關連，爰均不予宣告沒收，附此敘明。
據上論斷，應依刑事訴訟法第299 條第1 項前段，刑法第330 條
第1 項、第321 條第1 項第3 款、第47條第1 項、第38條第1 項
第2 款，判決如主文。
本案經檢察官王清海到庭執行職務。
中    華    民    國    99    年    2     月    25    日
                  刑事第十八庭  審判長法  官  李東柏
                                      法  官  陳芸珮
                                      法  官  周佳佩
以上正本證明與原本無異。
如不服本判決應於收受送達後10日內向本院提出上訴書狀，並應
敘述具體理由；如未敘述上訴理由者，應於上訴期間屆滿後20日
內向本院補提理由書（均須按他造當事人之人數附繕本）「切勿
逕送上級法院」。
中    華    民    國    99    年    2     月    25    日
                                      書記官  王立山
附錄本案論罪科刑法條：
刑法第330 條第1 項
犯強盜罪而有第321 條第1 項各款情形之一者，處7 年以上有期
徒刑。
刑法第321 條第1 項第3 款
犯竊盜罪而有左列情形之一者，處6 月以上、5 年以下有期徒刑
：
三、攜帶兇器而犯之者。

司法院資訊處製作；財團法人民間司法改革基金會備份。
